最高法院刑事判決　　　　　　九十四年度台上字第二二三一號
　　上　訴　人　甲○○
　　　　　　　　　　　　巷16.
上列上訴人因公共危險等罪案件，不服台灣高等法院中華民國九
十一年七月二日第二審判決（九十年度交上訴字第二一七號，起
訴案號：台灣板橋地方法院檢察署八十九年度偵字第二○八八三
號），提起上訴，本院判決如下：
    主  文
上訴駁回。
　　理　由
一公共危險部分：
按刑事訴訟法第三百七十七條規定，上訴於第三審法院，非以判
決違背法令為理由，不得為之。是提起第三審上訴，應以原判決
違背法令為理由，係屬法定要件。如果上訴理由狀並未依據卷內
訴訟資料，具體指摘原判決不適用何種法則或如何適用不當，或
所指摘原判決違法情事，顯與法律規定得為第三審上訴理由之違
法情形，不相適合時，均應認其上訴為違背法律上之程式，予以
駁回。本件上訴人甲○○上訴意旨略稱：(一)、依原判決說明上訴
人肇事後逃逸之理由，顯認上訴人肇事與逃逸間有方法結果之牽
連關係，自應從一重之肇事致人死亡而逃逸罪論處。原判決認上
訴人所犯過失致人於死罪及肇事逃逸罪應予分論併罰，然未說明
上訴人是否分別起意或二罪間有方法結果關係，有判決不備理由
、理由矛盾及適用法則不當之違法。(二)、上訴人已極力否認曾於
當日肇事後駕車駛入八德街，原審僅因證人鄭朝文之單方說詞，
即認定上訴人肇事後右轉進入八德街，顯有逃逸情事，殊不知上
訴人有無右轉進入八德街均與是否逃逸無涉。上訴人確實駕車接
載妻子下班而路經中華路，然鄭朝文對於其在後追趕上訴人之情
形，說詞前後不一，或說「我就開車追去，但沒有追到」，或謂
「我追上跟他說你撞到人了，但他不停車還追（加）速逃逸」，
其證詞已有瑕疵；且鄭朝文就被害人倒地情節之陳述，與涂進來
夫婦及胡劉月嬌之證述亦有很大之歧異。台北縣警察局樹林分局
勘查肇事車輛結果，無法證明上訴人所駕車輛有碰撞之擦痕，且
驗屍報告書、道路交通事故調查報告表、現場照片、診斷證明書
等，無一能具體指出上訴人即是肇事者。上訴人若有心逃逸，必
不可能轉入人多有市○○○○街，茍明知肇事，其後又有證人追
趕不停按喇叭，自能猜知自己之車號已被記下，一般人都會立即
停車面對事實期望能獲減刑，不可能轉入有市集人多之八德街企
圖逃跑。原審竟予採信鄭朝文違反常理而有瑕疵之證詞，顯有調
查未盡、違反經驗法則及判決不適用法則之違法。(三)、原判決以
鄭朝文係偶然駕車尾隨上訴人之車輛而行經該路段，涂進來及李
錚玉夫婦亦係巧至該處用餐之客人，均與上訴人或被害人互不認
識，而謂上開證人實無攀誣上訴人或偏袒被害人之理。然上開證
人不僅於事發後互相討論，更與被害人之子陳義勝多次交談，涂
進來夫婦都不認識英文字母，其夫婦所認知之ＨＶ－８９１５車
號，都是案發後聽鄭朝文一人之多次告知而形成記憶，陳義勝在
警詢亦稱其有前往車禍現場尋找目擊證人，有很多民眾告訴他肇
事車輛為ＨＶ－８９１５號自用小客車，顯然ＨＶ－８９１５車
號已在當場被鄭朝文重覆強化並一再轉述給週遭的人聽，經陳義
勝再三拜託證人出庭下，所有證人先入為主認為本件肇事即是Ｈ
Ｖ－８９１５號自用小客車，不禁令人懷疑上開三位目擊證人之
證詞是否可靠？渠等證詞果真沒有任何偏袒被害人之情形？原審
忽略上開有利上訴人之證詞，有未敘明不採納理由之違法。倘認
上訴人之上訴為無理由時，因上訴人業經民事第一審判決應予賠
償告訴人等，即與告訴人等和解並已支付和解金，請諭知緩刑云
云。
惟查：原判決綜核駕駛自用小客車緊跟在上訴人所駕駛ＨＶ－８
９１５號自用小客車之後而目擊上訴人肇事並旋即駛離現場之證
人鄭朝文於警詢、檢察官偵查、第一審及原審時之證言，本件肇
事當時適在現場旁準備吃麵而目擊上訴人肇事並逃離現場之涂進
來、李錚玉夫妻分別於偵查中及第一審時之證述，目擊被害人被
擦撞後倒地之胡劉月嬌於警詢及於第一審時之供述，吳明學在原
審之證詞，告訴人陳義勝之指述，暨上訴人供承其確有駕駛上開
小客車行經肇事路段，並卷附道路交通事故調查報告表、現場照
片二十二幀、車籍作業系統－查詢認可資料、亞東紀念醫院診斷
證明書、車號查詢汽車車籍表、台北縣警察局民國八十九年十二
月二十七日八九北警勤字第六二四三一號函及附件勤務指揮中心
受理各類案件記錄單、相驗屍體證明書及相驗報告書、檢察官勘
驗筆錄、驗斷書及原審於九十一年五月一日履勘肇事現場之勘驗
筆錄等證據，並參酌全案其餘卷證資料，本於事實審法院職權之
推理作用，認定上訴人確有駕駛ＨＶ－８９１５號自用小客車擦
撞被害人使倒地受傷致死而逃逸之犯行，已詳細說明其理由。對
台北縣警察局樹林分局就上訴人所駕駛上開小客車勘查結果，雖
無法確認事故車輛與特定車輛是否相碰撞，如何仍難據為有利上
訴人認定；上訴人辯稱：伊沒有撞到被害人，否則應會知道，若
依胡劉月嬌、涂進來、李錚玉等人所述聽見很大聲響，則伊所駕
之自小客車應該會有痕跡，若伊駕車將人撞到三公尺外，照後鏡
不可能不折斷，況依吳明學所述當時直行或轉彎的路況都很擁擠
，則鄭朝文若僅離伊二、三公尺，不可能追不到伊，鄭朝文嗣又
稱有追到伊，但卻不攔下伊或敲伊車之玻璃，其證詞不可信云云
，如何之不足採信，亦均已於理由中詳加說明及指駁。其採證認
事，從形式上觀察，並無違背法令之情形，上訴意旨對原審之論
斷，究有何違背經驗法則或論理法則等違法情形，亦未依據卷內
資料為具體之指摘。且查：(一)、刑法之過失致人於死罪，係針對
行為人應注意、能注意、而不注意之過失行為予以非難，而刑法
第一百八十五條之四之肇事致人死傷逃逸罪，則以處罰肇事後逃
逸之駕駛人為目的，俾促使駕駛人於肇事後能對被害人即時救護
，以減少死傷，是該罪之成立祇以行為人有駕駛動力交通工具肇
事，致人死傷而逃逸之事實為已足，二者之立法目的及犯罪構成
要件截然不同，且駕駛人之肇事逃逸，係在其過失行為發生後，
為規避責任，而另行起意之另一行為，本質上難認其逃逸行為為
另犯過失致人於死罪之方法或結果之行為，故行為人之過失犯行
與其肇事致人死亡而逃逸之行為，應屬併罰關係，原判決予以分
論併罰，適用法則並無不當，況原判決於理由中已論敘「被告（
上訴人）所犯上開二罪，一為過失犯，一為故意犯，構成要件互
異，應予分論併罰」（見原判決第十二頁末二行至次頁第三行）
，自無判決不備理由或理由矛盾之違法。(二)、證據之取捨及證據
之證明力如何，由事實審法院依其調查證據所得心證自由判斷。
證人鄭朝文、涂進來、李錚玉及胡劉月嬌，係分別就渠等在現場
目睹上訴人駕駛ＨＶ－８９１５號自用小客車擦撞被害人使之倒
地，上訴人仍繼續行駛，經鄭朝文駕車緊追尾隨並按鳴喇叭，示
意停車，仍不予理會並右轉原非其行駛方向之八德街，終致逃逸
而去等情節之經歷過程，於偵審中經具結後，各就親自見聞之事
項而為供證，原審以鄭朝文、涂進來就本件肇事時間、地點及肇
事車輛之牌照號碼等情之供述，大致吻合；胡劉月嬌、涂進來、
李錚玉彼此對於被害人遭車輛擦撞後之現場狀況，供陳亦屬相符
；鄭朝文於偵審中就上訴人肇事後，經其駕車緊追過程之供述極
為明確，且涂進來在偵查中及第一審時亦指證上訴人肇事後，有
踩一下煞車，煞車燈僅亮了一瞬間，車就繼續往前開等情，與鄭
朝文在偵查中之供述亦無不合；因認鄭朝文、涂進來、李錚玉及
胡劉玉嬌前揭證述均可採信，要屬事實審法院採證認事職權之適
法行使，難謂於證據法則有違。又涂進來、李錚玉在偵查中及第
一審時，均未曾供述渠等不識英文字母（見相驗卷第三二頁反面
及第三三頁、偵查卷第七頁反面、一審卷第四一至四四頁），上
訴意旨所稱涂進來夫妻不懂英文字母，渠等係經鄭朝文多次告知
始形成對上訴人所駕小客車牌照號碼之記憶云云，即顯非依據卷
證資料執為指摘。而鄭朝文在偵查中或稱：「我就開車追去，但
沒有追到」，或謂「我追上跟他說你撞到人了，但他不停車還追
（加）速逃逸」，與其在第一審所述：「我沿路一直按喇叭，我
跟著他右轉後，追了一段距離，無法超越他，我一直在他後面，
當時時速約四、五十公里，我也有打開車窗，喊說撞到人了」等
語，應僅係供述內容簡略與詳盡之分別，並無相互矛盾歧異之可
言。至其餘上訴意旨所執各詞，或為原判決已在理由中逐一論斷
綦詳，並無如上訴人所指之違法情形；或僅係就單純事實及就無
關判決結果之枝節事項，漫為爭執，俱非可據為上訴第三審之適
法理由。綜上所述，本件上訴違背法律上之程式，應予駁回。又
本院為法律審，且本件上訴既不合法，而既應從程序上予以駁回
，其另提出和解書，請求宣告緩刑，無從斟酌。
二過失致人於死罪部分：
查刑事訴訟法第三百七十六條所列各罪之案件，經第二審判決者
，不得上訴於第三審法院，法有明文。本件上訴人所犯過失致人
於死部分，原審係依刑法第二百七十六條第一項論處罪刑，核屬
刑事訴訟法第三百七十六條第一款之案件。依前開說明，既經第
二審判決，自不得上訴於第三審法院，上訴人竟復提起上訴，顯
為法所不許，應併予駁回。
據上論結，應依刑事訴訟法第三百九十五條前段，判決如主文。
中　　華　　民　　國　九十四　年　　四　　月　二十八　日
                      最高法院刑事第十二庭
                          審判長法官  謝　俊　雄
                                法官  陳　世　雄
                                法官  蘇　振　堂
                                法官  吳　信　銘
                                法官  徐　文　亮
      本件正本證明與原本無異
                                      書  記  官
中　　華　　民　　國　九十四　年　　五　　月　　五　　日
                                                      Ａ
